【裁判字號】    88,交訴,13
【裁判日期】    890523
【裁判案由】    業務過失致死
【裁判全文】
台灣苗栗地方法院刑事判決                         八十八年度交訴字第一三號
    公  訴  人  臺灣苗栗地方法院檢察署檢察官
    被      告  乙○○
    選任辯護人  何邦超
右列被告因業務過失致死案件，經檢察官提起公訴（八十八年度偵字第一四０號），
本院判決如左：
    主  文
乙○○無罪。
    理  由
一、公訴意旨略以：被告乙○○平日以駕駛工程車替人運貨載人為業，為從事駕駛業
    務之人，於民國 (以下同)八十六年七月十八日八時五分，駕駛車牌號碼ＲＵ─
    一四八工程車（下稱系爭車輛），沿苗栗縣通霄鎮坪頂里十四鄰一三三之十九號
    前道路（下稱案發地點道路），由西往東方向行駛，途經上揭地點前，應注意行
    車至無標線連續彎道狹路，會車時應與對向車輛保持安全間隔，小心通過，且依
    當時情形，又無不能注意之情形。竟疏於注意與對向由林永隆所駕駛ＴＪＦ─五
    四二號機車會車時，均未保持安全間隔，小心通過，致使林永隆之機車失控倒地
    ，致林永隆因此受顱內出血之傷害，送醫後不治死亡。因認其涉有刑法第二百七
    十六條第二項之業務過失致死之罪嫌云云。
二、按犯罪事實應依證據認定之，無證據不得推定其犯罪事實，不能證明被告犯罪者
    ，應諭知無罪判決，刑事訴訟法第一百五十四條、第三百零一條第一項分別定有
    明文。又告訴人之告訴，係以使被告受刑事訴追為目的，是其陳述是否與事實相
    符，仍應調查其他證據以資審認。次按認定不利於被告之事實，須依積極證據，
    苟積極證據不足為不利於被告事實之認定時，即應為有利於被告之認定，更不必
    有何有利之證據；又事實之認定，應憑證據，如未能發現相當證據，或證據不足
    以證明，自不能以推測或擬制之方法，以為裁判之基礎，最高法院分別著有三十
    年上字第八一六號、四十年台上字第八六號判例可資參照。
三、公訴意旨認被告乙○○涉犯刑法第二百七十六條第二項之罪嫌無非以（一）前揭
    事實業經被告自白不諱，且與被害人林永隆之母楊美英指述之情節相符，並有道
    路交通事故調查報告表及現場照片附卷可稽；（二）被害人確係因本件車禍頭部
    受傷死亡，亦經台灣苗栗地方法院檢察署檢察官督同檢驗員相驗屬實，有勘驗筆
    錄、相驗屍體證明書、驗斷書附於卷內可憑；（三）被告駕車與對向車輛會車之
    際未保持安全間隔，以致肇事，致被害人死亡，被告顯有過失；（四）且本件車
    禍經台灣省汽車肇事覆議鑑定委員會鑑定結果，亦同此認定，有該委員會鑑定意
    見書一份存卷可參，因認本件被害人之死亡，係因被告之過失行為所引起，故被
    告過失行為與被害人之死亡間，具有相當因果關係，其犯行堪以認定等云，為主
    要論據。
四、訊據被告乙○○固承認於右揭時間駕駛車牌號碼ＲＵ─一四八工程車，沿苗栗縣
    通霄鎮坪頂里十四鄰一三三之十九號前道路，由西往東行駛，並發現被害人騎乘
    機車前來會車，惟堅決否認有何業務過失致死之犯行，辯稱：伊當時方自公司停
    車場起動轉彎到案發地點道路行進，速度不快，因見被害人騎乘機車快速接近而
    在轉彎處停車等候被害人通過，因被害人行車速度過快，轉彎時失控，行車不穩
    ，以致先撞擊路旁電線桿，再摔倒在地，被害人機車並因之滑行一段距離，伊並
    無過失，係被害人自行撞擊電線桿並摔倒，致傷及頭部，送醫不治死亡等語。經
    查：
    （一）公訴意旨稱被告乙○○自白犯行，核與被害人林永隆之母楊美英指述之情
          節相符云云，惟被告否認有何自白行為，經查閱相驗及偵查卷宗被告之供
          詞，並未發現被告有自白犯行之記載，又被害人之母楊美英即本件告訴人
          案發當時並未在現場目擊，其指述亦僅傳聞或猜測之詞，並未指明被告有
          何實際過失犯行（見八十六年度相字第二二七號相驗卷宗（下稱相驗卷宗
          ）第五頁正面），是被告是否有告訴人所指之業務過失致死犯行即生疑義
          。
    （二）告訴人指稱被害人應係自被告所駕駛車輛右方擦撞通過（見相驗卷宗第六
          十五頁反面、第二十三頁反面、第六十八頁聲請狀），因之在系爭車輛右
          前方保險桿旁旗桿沾留被害人所騎機車前方導流板之藍色油漆云云。經自
          系爭車輛旗桿沾留之油漆與被害人機車前導流板油漆分別取樣，送請法務
          部調查局就採樣比對檢驗，結果發現二者油漆並不相同，有該局八十八年
          八月四日（８８）陸字第８８０５３８７４號檢驗通知書一紙附本院卷足
          稽，是告訴人之指訴亦不符實情。另經現場模擬被害人機車與被告駕駛車
          輛會車之關係位置時，亦發現被害人如係由被告所駕車輛右側前方會車，
          則被害人及其機車倒臥處即不可能出現在本件道路交通事故調查報告表及
          現場照片所示之位置（見本院八十九年四月十四日勘驗筆錄及相驗卷宗第
          七頁），益見告訴人未目擊推測案情之心態。
    （三）按行為人雖非故意。但按其情節應注意，並能注意，而不注意者，為過失
          。又行為人對於構成犯罪之事實，雖預見其能發生而確信其不發生者，以
          過失論。刑法第十四條定有明文。是過失行為之前提為「行為人按其情節
          應注意，並能注意，而不注意」或「行為人對於構成犯罪事實，雖預見其
          能發生而確信其不發生者」。次按行車至無標線之道路，會車時應與對向
          車輛保持安全間隔，且會車間隔不得少於半尺，道路交通安全規則第一百
          條第一款、第五款分別定有明文。是駕駛人如在「無標線道路」會車時，
          應保持至少半公尺之安全間距，否則即難免其過失責任。對此，台灣省汽
          車肇事覆議鑑定委員會鑑定本件時認定，本件被告駕駛大型工程車與無照
          駕駛輕機車之林永隆行經無標線狹路，會車時互未保持安全間隔小心通過
          ，以致肇事同為肇事原因等云，有該委員會八十七年十一月十日之鑑定意
          見書一紙附相驗卷宗可考。是本件被告有無過失責任爭點在：會車時有無
          減速慢行，有無保持安全間距。經查：
          １．自本件道路交通事故調查報告表內容觀之，現場並無被告車輛剎車痕
              之記載，但有被害人機車倒地後之刮地痕５．７０公尺之記載，即在
              被害人機車撞擊電線桿之北側十公尺處，參諸被害人並無剎車痕暨參
              考一般公路汽車剎車距離、行車速度對照表在三年以上瀝青乾燥路面
              剎車痕為５．０公尺以上者，換算速度大約時速三十公里以上。而本
              件被害人機車雖未留下剎車痕，卻於倒地後留下長達５．７０公尺之
              刮地痕且離撞擊電線桿達十公尺之遠，以此參考對照上開一般剎車痕
              換算表換算時速，當時被害人時速應高達五十公里以上。
          ２．再觀之目擊證人即被告之同事甲○○警訊所供：事故發生時，我的確
              在現場，我是自願說明，與劉員（指被告）是中油同事．．．，當時
              我約七時五十五分許路過事故地點，下班欲返家時，我正好看到林永
              隆（指被害人）所騎機車與我同事乙○○會車，由劉員所駕車輛左側
              會車而過後，我看到林永隆機車因「速度太快失控撞到路旁他物」，
              人車立即倒地，當時我距林員機車約有三至五公尺，就在原陽鋼纜公
              司大門處，我當時還未通過事故地點。我的車與乙○○所駕車輛距離
              約四十餘公尺，我所見劉員車確實沒有碰撞到林永隆機車，「他的車
              也停止在會車處」。（見相驗卷宗第二十七頁正反面）。查證人陳正
              富雖為被告之同事，但其供詞經查對本件道路交通事故調查報告表、
              現場照片、可疑油漆檢驗之鑑定報告及上揭理由等，發覺所供情節與
              本案查證事實尚稱吻合，是其所供自得採為佐證之證據資料。據此，
              被告辯稱當時被害人車速甚快，伊停車讓他通過，被害人自己失控倒
              地之說詞即非捏造。
          ３．次審案發現場地點路況，即被告所稱系爭車輛停車位置附近之道路，
              公訴意旨稱係「連續彎道」，惟經勘驗現場時發現案發地點僅為一轉
              彎處，有本院勘驗現場之照片足考（見本院八十九年四月十四日勘驗
              筆錄照片編號一、二），另該處柏油路面寬四．三公尺，如加計加蓋
              水溝至駁坎路基寬度則為五．三公尺，亦即案發地點可供通行之面寬
              達五．三公尺，並非四．五公尺，業經本院勘驗丈量明確，而本件道
              路交通事故調查報告表案發現場路寬則標示為四．五公尺，顯係誤測
              。觀之本件車輛行車事故覆議鑑定委員會意見書第五項第一款「路況
              」特別載為「彎道附近、路寬四．五公尺狹路」，可見本件覆議著重
              在現場路寬之研判，則其本此誤測之資料重為覆議評估，該覆議意見
              是否正確即生疑義；況覆議意見僅憑「警圖及應訊資料」為書面審查
              ，並未考慮整體資料為完整研析，是其準據尚欠客觀，其結果自難期
              真實而不足採信。
          ４．至於本件車輛行車事故第一次鑑定，即八十七年六月十二日竹鑑字第
              八七四一四號之鑑定報告，依現場圖、現場照片及警訊資料載明：「
              ５、依卷附照片所示（一）現場電線桿上遺留有藍色漆痕與刮痕，機
              車（藍色）右前把手處前車罩右側受損，劉車右前保險桿、旗桿處擦
              撞痕；６、、依八十六年七月二四日勘驗情形第二之（二）機車大燈
              破裂、左剎車桿左側擾流板有刮地痕，後擋泥板破裂，後機車燈破裂
              、右側排氣管有凹痕．．．經與現場電桿刮痕比對高度相符；二之（
              三）劉車無撞擊痕跡。７、依現場圖所示：電桿在東向道路之北側、
              血跡在電桿之北側６．５０公尺處，刮地痕在電桿北側１０．０公尺
              ，機車則左倒在刮地痕前方（但已移動）。．．．因而認定被害人駕
              駛機車閃閉時失控為肇事原因，被告並無肇事原因。」等云，就被告
              及被害人車輛外觀受損情形、被害人撞擊電線桿之高度、現場血跡分
              布、機車刮地痕、告訴人供詞、被告之供詞暨證人證詞等一一考慮研
              判，始作出最後結論。前後二個鑑定報告互相對照比對，第一次鑑定
              報告引用之資料較多，考慮因素完整，應較客觀可採。
          ５．證人甲○○於本院八十九年現場勘驗時固稱（一）案發當時被告駕駛
              系爭車輛慢慢前進，並未停車暨（二）被害人係撞擊如八十九年勘驗
              現場照片編號九所示之電線桿云云。惟於審理期日另改陳（一）時間
              已久有所健忘，應以警訊所供為是，即被告車輛停車才對及（二）被
              害人撞擊之電線桿應為偵查中照片所示，即第一支電線桿才對云云。
              本院斟酌相驗卷宗現場圖、現場照片及證人警訊之證詞暨本件於八十
              九年四月勘驗時間距案發時間八十七年七月十八日已將近三年等所有
              資料，認仍應以證人案發初供為可採，再輔以現場勘驗資料等之客觀
              資料為本件判斷基礎。
          ６．綜上，本件被告並未自白業務過失致死之犯行；又告訴人指稱被告駕
              駛系爭車輛行經案發地點現場時，未注意保持安全間距，致被害人騎
              乘機車通過案發現場時擦撞其車輛右前方保險桿或旗桿處，不慎摔倒
              在地受傷送醫不治死亡之事實，與查證之事實不符，亦不足憑信。另
              台灣省車輛行車事故覆議鑑定委員會覆議意見書，依據誤測之數據暨
              未充分考量本件所有客觀資料即認定被告未保持適當安全距離致生本
              件事故，亦有末合，均不足採信。參諸被害人係無照駕駛，年紀尚輕
              ，所騎乘機車撞擊點為案發現場道路旁之電線桿；案發現場為轉彎處
              ；被害人機車倒地後之刮地痕長達５．７公尺，距撞擊之電線桿有十
              公尺之遠；案發現場路寬為五．三公尺，足為一部車輛及一部機車會
              車；被告車輛無剎車痕，證人甲○○證述被告當時停車暨台灣省竹苗
              區車輛行車事故鑑定委員會之鑑定意見書等所有證據，暨道路交通事
              故調查報告表及現場照片、台灣苗栗地方法院檢察署檢察官之勘驗筆
              錄、相驗屍體證明書、驗斷書暨本院先後二次之勘驗筆錄附、勘驗時
              拍攝之現場照片、法務部調查局八十八年八月四日（８８）陸字第８
              ８０５３８７４號檢驗通知書一紙等附卷證據，堪信被告前開辯詞，
              「係被害人車速過快，一時失控自行撞擊電線桿肇事」之說詞為可採
              。
    （四）綜合所述，被告並未自白，告訴人之指訴與查證之事實不符，道路交通事
          故調查報告表及現場照片及台灣苗栗地方法院檢察署檢察官勘驗筆錄、相
          驗屍體證明書、驗斷書台灣省汽車肇事覆議鑑定委員會鑑定結果等，亦不
          足以証明被告有何業務過失致死犯行。此外本院復查無其他積極證據足認
          被告有公訴人所指之業務過失致死犯行，既無法證明被告犯罪，揆諸首揭
          說明，自應為被告無罪之諭知，以免冤抑。
據上論斷，應依刑事訴訟法第三百零一條第一項，判決如主文。
本案經檢察官黃智勇到庭執行職務
中      華      民      國      八十九      年    五    月    二十三    日
                                        台灣苗栗地方法院刑事庭
                                            法  官  陳  鴻  斌
右正本證明與原本無異。
如不服本判決，應於送達後十日內向本院提出上訴狀（須附繕本），上訴於台灣高等
法院台中分院。
                                            書記官  陳  文  聰
中      華      民      國      八十九      年    五    月    二十五    日


司法院資訊處製作；財團法人民間司法改革基金會備份。
